臺灣高等法院刑事裁定　　　　　　　　　　　　　　九十三年度毒抗字第四七六號
　　抗　告　人
　　即　被　告　甲○○
　　　　　　　　（原名：
　　　　　　　　齊春暈）
右抗告人因毒品危害防制條例案件，不服臺灣板橋地方法院九十三年度毒聲字第一七
九九號，中華民國九十三年十一月二日裁定，提起抗告，本院裁定如左：
    主  文
抗告駁回。
    理  由
一、原裁定意旨略以：本件抗告人即被告甲○○因涉嫌施用第一級毒品海洛因及第二
    級毒品安非他命案件，經原法院以九十三年度毒聲字第一一五五號裁定送臺灣臺
    北看守所附設勒戒處所觀察、勒戒後，認有繼續施用毒品之傾向，有該所民國九
    十三年九月二十四日出具之有無繼續施用毒品傾向證明書一件附卷可稽，爰依毒
    品危害防制條例第二十條第二項後段之規定，令入戒治處所施以強制戒治，其期
    間為陸個月以上，至無繼續強制戒治之必要為止，但最長不得逾壹年等語。
二、抗告意旨略以：被告於臺北看守所執行觀察勒戒，已於九十三年九月八日至九十
    三年十一月七日執行期滿，理應釋放，而臺灣板橋地方法院裁定書於九十三年十
    一月九日送達被告時，已逾觀察、勒戒執行之二個月期間，於法不合。另被告於
    勒戒期間，並無不良表現，執行期間，戰戰兢兢且有悔過之心，為何單憑心理醫
    師短期內之自由心證，即認有繼續施用毒品之傾向，被告難於心服口服，依法提
    出抗告等語。
三、被告被認定有繼續施用毒品傾向部分：
    (一)按犯毒品危害防制條例第十條之罪者，檢察官應聲請法院裁定令被告入勒戒處
      所觀察、勒戒，其期間不得逾二月；觀察、勒戒後，檢察官依據勒戒處所之陳
      報，認受觀察、勒戒人有繼續施用毒品傾向者，檢察官應聲請法院裁定令入戒
      治處所強制戒治，其期間為六個月以上，至無繼續強制戒治之必要為止，但最
      長不得逾一年，毒品危害防制條例第二十條第一項、第二項定有明文。又有無
      繼續施用毒品傾向之評估標準，並非完全以受勒戒人勒戒後之結果為準，勒戒
      前之各種情況，仍應作為評估之依據。而依勒戒處所評分說明手冊規定，係以
      人格特質、臨床徵候及環境相關因素三項合併計算分數：(1)分數一百分至七十
      一分，判定為有繼續施用毒品傾向。(2)五十分至零分判定為無繼續施用毒品傾
      向。(3)七十分至五十一分間判定有繼續施用毒品傾向之原則為有下列各項之一
      者：1.缺乏病識感或戒治動機者。2.第一級毒品使用者。3.有煙毒前科者。4.
      有礙家庭、社會和諧與安寧者。若無以上各項之一，惟判定者認為個案「有繼
      續施用毒品傾向」者，應在「有無繼續施用毒品傾向證明書」詳細說明欄內載
      明，並於綜合判斷項下勾選「有繼續施用毒品傾向」。判定者判定人格特質、
      臨床徵候及環境相關因素合計三項分數，固係供為判定者判定「有無繼續施用
      毒品傾向」之審酌標準，但非唯一標準。綜合評分者，應根據臨床實務，有具
      體事證，認為個案「有繼續施用毒品傾向」者，以綜合評分者所評估為準。而
      其中之人格特質係依：(1)有無毒品犯罪前科、(2)其他犯罪紀錄（竊盜、違反槍
      砲彈藥刀械管制條例、賭博、妨害自由、恐嚇、擄人勒贖、傷害、殺人、公共
      危險、搶奪、強盜、海盜、盜匪罪）；臨床徵候係依尿液檢驗戒斷症狀有無多
      種藥物使用、有無注射使用、使用期間；行為表現係依有無情緒低落、喧嘩等
      、社會功能是否良好、支持系統等，作為判斷分數之依據。以上有「有無繼續
      施用毒品傾向」評估標準、評分說明手冊可稽。
　　(二)查被告本次經執行觀察、勒戒結果，被判定有繼續施用毒品傾向，有臺灣臺北
      看守所附設勒戒處所九十三年九月二十四日出具之「有無繼續施用毒品傾向證
      明書」及「有無繼續施用毒品傾向評估標準紀錄表」各一紙附卷可稽。而依其
      中「有無繼續施用毒品傾向評估標準紀錄表」之記載：在(1)人格特質部分，被
      告因有其他犯罪相關紀錄三筆，每筆二分，合計六分；(2)臨床徵候部分，因有
      戒斷症狀（二十分），多重藥物使用（十分），使用期間超過一年（十分），
      情緒及態度不良（十分），合計五十分；(3)環境相關因素部分，社會功能不良
      （五分），支持系統中之未與家人聯絡（二分），合計為七分，被告總得分為
      六十三分。診斷醫師因而在「有無繼續施用毒品傾向證明書」綜合判斷項下勾
      選「有繼續施用毒品傾向」。則勒戒處所綜合評分者依個案之臨床實務及具體
      事證，判定被告為「有繼續施用毒品傾向」，依上開說明，尚無不合。
四、被告爭執原審裁定送達逾觀察、勒戒之二個月期間部分：
    按觀察勒戒處分執行條例第八條第二項後段規定：「受觀察、勒戒人經觀察、勒
　　戒結果，有繼續施用毒品傾向者，於勒戒處所依法院裁定移送戒治處所施以強制
    戒治前，應繼續收容。其收容期間，計入戒治期間」。依此規定，受觀察、勒戒
    人經觀察、勒戒結果，有繼續施用毒品傾向者，尚不得釋放，而應繼續收容，俟
    法院裁定送達後，逕移送戒治處所施以強制戒治，僅其收容期間應計入戒治期間
    而已，要不生法院裁定送達逾觀察、勒戒之二個月期間即應釋放之問題。本件被
    告既被認定有繼續施用毒品傾向，勒戒處所於法院裁定移送戒治處所施以強制戒
    治前，仍繼續收容，於法有據，無所謂應予釋放之問題。
五、綜上所述，被告以上揭抗告理由，指摘原審裁定不當，主張應將其釋放，無足可
    取，原審裁定被告令入戒治處所施以強制戒治，並無不當，抗告為無理由，應予
    駁回。
據上論斷，應依刑事訴訟法第四百十二條，裁定如主文。
中　　　華　　　民　　　國　　九十三　　年　　十一　　月　　　三十　　　日
                            臺灣高等法院刑事第九庭
                                審判長法  官  李  文  成
                                      法  官  官  有  明
                                      法  官  王  復  生
右正本證明與原本無異。
不得再抗告。
                                      書記官  王  宜  生
中　　　華　　　民　　　國　　九十三　　年　　 十二 　　月　　　一　　　日
